臺灣臺中地方法院刑事判決　　　　　　　94年度訴字第2565號
公　訴　人　臺灣臺中地方法院檢察署檢察官
被　　　告　乙○○
上列被告因偽造文書案件，經檢察官提起公訴（93年度偵字第17
691號、93年度偵字第21486號），被告於準備程序中就被訴事實
為有罪之陳述，受命法官於聽取當事人之意見後，由本院合議庭
裁定以簡式審判程序審理，本院判決如下：
    主  文
乙○○連續行使偽造私文書，足以生損害於他人，累犯，處有期
徒刑壹年拾月。如附表一至三所示之偽造「丙○○」署押共拾
枚、變造「丙○○」名義國民身分證影本壹張、乙○○照片壹
張，均沒收。
    犯罪事實
一、乙○○前因違反肅清煙毒條例及竊盜罪，經法院判處有期徒
    刑三年二月、六月，應執行有期徒刑三年五月確定；又因竊
    盜罪，經法院判處有期徒刑十月確定。經入監執行，甫於民
    國93年5月18日縮刑期滿執行完畢。詎仍不知悔改，意圖為
    自己不法之所有，於93年8月14日8時許，在臺中市○區○○
    街65巷3號家中，竊取其兄丙○○所有之遠東國際商業銀行
    （下稱遠東銀行）信用卡（卡號0000000000000000號）、臺
    新商業銀行股份有限公司（下稱臺新銀行）信用卡（卡號
    000000  0000000000號）、聯邦商業銀行股份有限公司（下
    稱聯邦銀行）現金卡（卡號000000000000號）及其認證密碼
    信函及丙○○之國民身分證正本各一張。得手後，即基於偽
    造並行使私文書及意圖為自己不法所有等概括犯意，而為下
    列行為：
  (一)於附表一所示時間、地點，連續持上開遠東銀行信用卡，冒
    用丙○○名義表示欲以信用卡簽帳消費，並在店員所分別交
    付之信用卡簽帳單持卡人簽名欄上偽造「丙○○」之署押，
    用以表示丙○○本人簽帳消費之用意，並持之交予店員而行
    使之，使店員分別陷於錯誤，而分別交付如附表一所示總計
    價值新臺幣（下同）10117元之財物，足以生損害於丙○○
    、遠東銀行、各該特約商店及財團法人聯合信用卡處理中心
    對於信用卡管理之正確性。
  (二)持上開聯邦銀行現金卡及認證密碼，前往臺中市三信商業銀
    行成功分行，於93年8月29日16時19分55秒起至20分38秒止
    ，接續二次將上開現金卡置入上開分行之自動提款機內，並
    鍵入認證密碼，使該提款機辨識系統分別對真正持卡人之識
    別發生錯誤，誤以為乙○○係有權預借現金之人，乙○○即
    偽以該不正方法預借現金20000元及10000元，合計30000元
    ，足生損害於丙○○及聯邦銀行。
  (三)於附表二所示時間、地點，連續持上開臺新銀行信用卡，冒
    用丙○○名義表示欲以信用卡辦理分期付款買賣或簽帳消費
    ，並在店員所分別交付之信用卡簽帳單持卡人簽名欄、分期
    付款同意書持卡人簽名欄、持卡人商品簽收欄上偽造「丙○○」之署押，用以表示丙○○本人辦理分期付款買賣、簽帳
    消費之用意，並持之交予店員而行使之，使店員分別陷於錯
    誤而交付附表二所示總計價值214309元之財物，足以生損害
    於丙○○、臺新銀行、各該特約商店及財團法人聯合信用卡
    處理中心對於信用卡管理之正確性。
  (四)基於變造並行使特種文書之犯意，將自己之照片一張換貼覆
    蓋在丙○○國民身分證正本之相片欄上加以影印，而變造「
    丙○○」名義國民身分證影本一份，足以生損害於丙○○。
    並於如附表三所示時間、地點，連續冒用丙○○名義向店員
    表示欲申辦玉山商業銀行股份有限公司（下稱玉山銀行）發
    行之全國電子聯名信用卡並以之辦理分期付款買賣，即在信
    用卡申請書之「正卡申請人正楷親筆簽名欄」、「分期付款
    專案同意書『立同意書人』簽名欄」及分期付款商品收貨簽
    收單之申請人簽名欄內偽簽「丙○○」之署押，以偽造該信
    用卡申請書、分期付款專案同意書、分期付款商品收貨簽收
    單之私文書，再連同前述變造之丙○○名義國民身分證影本
    交予店員而行使之，使店員分別陷於錯誤而代為向玉山銀行
    申請丙○○名義、卡號0000000000000000號之聯名信用卡一
    張並以之簽帳消費，而交付如附表三所示價值59800元之財
    物，足以生損害於丙○○、玉山銀行、各特約商店及財團法
    人聯合信用卡處理中心對於信用卡管理之正確性。
二、案經丙○○、遠東銀行、臺新銀行、玉山銀行、聯邦銀行分
    別訴由臺中市警察局第二分局、臺中市警察局第五分局報告
    臺灣臺中地方法院檢察署檢察官偵查起訴。
    理  由
一、訊據被告乙○○對於上揭犯罪事實坦承不諱，核與告訴人即
    被害人丙○○、臺新銀行代理人壬○○、陳怡燕、玉山銀行
    代理人彭宏旭於警詢、偵訊時指訴情節相符，並有遠東銀行
    信用卡繳款通知書一紙（見93偵字第17691號卷第13頁）、
    如附表一所示信用卡簽帳單三紙（見93偵字第21486號卷第
    139-141頁）、如附表二所示臺新銀行信用卡客戶分期付款
    同意書四紙及信用卡簽帳單十三紙（見同上卷第111-128頁
    ）、如附表三所示玉山銀行聯名卡信用卡申請書、分期付款
    專案同意書及分期付款商品收貨簽收單各二紙（見同上卷第
    79-83頁）、聯邦銀行自動櫃員機預借現金取款明細表一紙
    （見93偵字第17691號卷第31頁）等附卷可憑。被告自白與
    事實相符，堪以採信。本件事證明確，被告犯行堪以認定，
    應予依法論科。
二、論罪科刑方面：
  (一)按所謂竊取，係指於違反他人意願之客觀情形下，就他人對
    動產所既存之持有狀態加以瓦解，並重新建立支配管領力之
    行為。又按財產性犯罪保護之客體或為所有權或為持有、占
    有之狀態或為財產之利益等，只要不法排除權利人之支配管
    理權，而將他人之物視為自己所有之物，依其經濟之用法而
    利用，即應成為犯罪。是以，被告違反丙○○之意願，排除
    丙○○對其所有信用卡、現金卡及認證密碼、國民身分證等
    物之支配管領權，並持上開信用卡盜刷、持上開現金卡及認
    證密碼預借現金、暨將國民身分證換貼自己照片影印使用，
    顯係以不法之方式排除權利人之支配管理權，而將他人之物
    視為自己所有之物使用，核係犯刑法第三百二十條第一項之
    竊盜罪。次按簽帳單具有持卡人與特約商店之交易契約書之
    性質，持卡人於信用卡簽帳單上簽名，係用以確認持卡人之
    消費金額，並具有請求發卡銀行撥付款項暨日後願依該金額
    繳款之用意，故簽帳單即具有私文書之性質。被告偽簽「丙○○」署押而偽造如附表一、二所示私文書，並持以行使而
    詐取財物，核係犯刑法第二百十六條、第二百十條之行使偽
    造私文書罪及同法第三百三十九條第一項之詐欺取財罪。被
    告變造丙○○之國民身分證，進而偽簽「丙○○」署押而偽
    造如附表三所示私文書，並持以行使而詐取財物，核係犯刑
    法第二百十六條、第二百十二條之行使變造特種文書罪、同
    法第二百十六條、第二百十條之行使偽造私文書罪及同法第
    三百三十九條第一項之詐欺取財罪。又持丙○○之現金卡及
    認證密碼預借現金，係犯刑法第三百三十九條之二第一項之
    利用自動付款設備取得他人財物罪。
  (二)被告各該偽造「丙○○」署押之行為，各為偽造私文書行為
    之部分行為；又被告偽造私文書後復持以行使，其偽造私文
    書之低度行為，均為其行使之高度行為所吸收，均不另論罪
    ，僅論以行使偽造私文書罪為已足。
  (三)被告先後多次行使偽造私文書、詐欺取財之犯行，均時間緊
    接，方法相同，分別觸犯構成要件相同之罪名，顯各係基於
    概括犯意為之，均為連續犯，應分別依刑法第五十六條之規
    定論以一罪，並均加重其刑。又被告所犯竊盜罪、行使變造
    特種文書、行使偽造私文書、詐欺取財、以不正方法利用自
    動付款設備取得他人之物各罪間，有方法、結果之牽連關係
    ，依刑法第五十五條後段之規定，應從情節較重之連續行使
    偽造私文書罪處斷。被告所犯竊盜罪部分，起訴書雖認與竊
    盜罪之構成要件有間，然因起訴書之犯罪事實欄內業經記載
    明確，且被告所犯之竊盜罪責，與本案業經起訴論罪科刑之
    行使變造特種文書、行使偽造私文書、詐欺取財、利用自動
    付款設備取得他人之物各罪間有牽連犯之裁判上一罪關係，
    自為起訴效力所及，並經蒞庭公訴人當庭更正，本院自得併
    予審理。又被告犯本件竊盜犯行後，另於93年9月間在臺中
    市○區○○街75號前，攜帶其所有客觀上足以對人之生命、
    身體構成威脅、足供兇器使用之已研磨過之六角扳手二支、
    已研磨過之萬能鑰匙一支、扳手一支竊取陳世宗所有放置在
    停放路旁車牌號碼ＥＫ─6112號自用小貨車車斗內之電動鑿
    子一支，並經本院以93年易字第2215號判處有期徒刑一年，
    復經臺灣高等法院臺中分院駁回被告之上訴而確定。經查被
    告於本院審理時自承本案竊取其兄丙○○所有之信用卡、現
    金卡等物均是要盜刷、盜領現金及冒用丙○○名義辦理分期
    付款購物等語，前案則係在本案犯罪後臨時經過該地剛好看
    到電動鑿子等物而下去看等語，顯見被告犯本案竊盜罪與前
    開已判決確定部分，手段顯有差異，目的不同，並無連續犯
    之裁判上一罪關係，附此敘明。
  (四)被告前因違反肅清煙毒條例及竊盜罪，經法院判處有期徒刑
    三年二月、六月，應執行有期徒刑三年五月確定，又因竊盜
    罪，經法院判處有期徒刑十月確定，甫於93年5月18日縮刑
    期滿執行完畢，有臺灣高等法院被告全國前案紀錄表在卷可
    憑，其受有期徒刑之執行完畢後，五年以內再犯本件有期徒
    刑以上之罪，為累犯，應依刑法第四十七條之規定遞加重其
    刑。爰審酌被告素行非佳，且其正值青壯之年，竟圖以冒名
    偽簽信用卡消費及預借現金等不法方式滿足個人物慾，致使
    被害人丙○○陷於財產上權利義務關係不確定之嚴重不安狀
    態，並嚴重影響各該特約商店、各該發卡銀行及聯合信用卡
    處理中心對金融交易秩序管理之正確性，其先後連續行使偽
    造私文書達二十一次，因詐欺取財及以不法方法利用自動設
    備詐欺取財所獲財物價值合計逾300000餘元，危害非輕，被
    告犯後坦承犯行，然犯罪後尚未繳清前開所有之盜領、盜刷
    簽帳款等一切情狀，量處如主文所示之刑，以資懲儆。
三、如附表一至三所示信用卡簽帳單、信用卡申請書、分期付款
    同意書、分期付款商品收貨簽收單，業經被告交由各發卡銀
    行、各特約商店收執，非屬被告所有之物，爰不予宣告沒收
    ；惟其上偽簽之「丙○○」署名共三十三枚，均係偽造之署
    押，不問屬於犯人與否，均應刑法第二百十九條之規定，予
    以宣告沒收。上開以「丙○○」之國民身分證正本覆蓋被告
    照片影印而變造之「丙○○」名義國民身分證影本一張，係
    被告所有供犯罪所用及因犯罪所得之物，被告之照片一張，
    係被告所有供犯罪所用之物，雖均未扣案，惟既查無積極證
    據足認確已滅失，爰分別依刑法第三十八條第一項第二款及
    第三款規定，予以宣告沒收。
據上論斷，應依刑事訴訟法第二百七十三條之一第一項、第二百
九十九條第一項前段，刑法第五十六條、第二百十六條、第二百
十條、第二百十二條、第三百二十條第一項、第三百三十九條第
一項、第三百三十九條之二第一項、第五十五條、第四十七條、
第二百十九條、第三十八條第一項第二款、第三款，罰金罰鍰提
高標準條例第一條前段，判決如主文。
中　　華　　民　　國　　94　　年　　11　　月　　28　　日
　　　　　　　　　      刑事第五庭  法　官　林慧貞
以上正本證明與原本無異。
如不服本判決，應於判決送達後10日內，向本院提出上訴狀，上
訴於臺灣高等法院臺中分院(須附繕本)。
　　　　　　　　　　　　　　　　    書記官　張皇清
中　　華　　民　　國　　94　　年　　11　　月　　28　　日
附錄本案論罪科刑法條
中華民國刑法第二百十六條：
行使第二百十條至第二百十五條之文書者，依偽造、變造文書或
登載不實事項或使登載不實事項之規定處斷。
中華民國刑法第二百十條：
偽造、變造私文書，足以生損害於公眾或他人者，處五年以下
有期徒刑。
中華民國刑法第二百十二條：
偽造、變造護照、旅券、免許證、特許證及關於品行、能力、服
務或其他相類之證書、介紹書，足以生損害於公眾或他人者，處
一年以下有期徒刑，拘役或三百元以下罰金。
中華民國刑法第三百二十條第一項
意圖為自己或第三人不法之所有，而竊取他人之動產者，為竊盜
罪，處五年以下有期徒刑、拘役或五百元以下罰金。
中華民國刑法第三百三十九條第一項：
意圖為自己或第三人不法之所有，以詐術使人將本人或第三人之
物交付者，處五年以下有期徒刑、拘役或科或併科一千元以下罰
金。
中華民國刑法第三百三十九條之二第一項：
意圖為自己或第三人不法之所有，以不正方法由自動付款設備取
得他人之物者，處三年以下有期徒刑、拘役或一萬元以下罰金。
附表一：(持遠東銀行卡號0000000000000000號信用卡簽帳消費)
┌───┬──────┬────────┬─────┬──────────┐
│ 編 號│ 犯罪時間   │ 犯  罪  地  點 │ 盜刷金額 │所偽造信用卡簽帳單上│
│      │  (民國)    │                │ (新台幣) │偽簽署押之數量      │
├───┼──────┼────────┼─────┼──────────┤
│  １  │93年8月14日 │甲○○○○      │1188元    │偽簽「丙○○」之簽名│
│      │16時44分許  │                │          │一枚。              │
├───┼──────┼────────┼─────┼──────────┤
│  ２  │93年8月19日 │全虹通信臺中昌平│7990元    │偽簽「丙○○」之簽名│
│      │17時26分許  │店              │          │一枚。              │
├───┼──────┼────────┼─────┼──────────┤
│  ３  │93年8月20日 │興農股份有限公司│939元     │偽簽「丙○○」之簽名│
│      │22時35分許  │太平店          │          │一枚。              │
└───┴──────┴────────┴─────┴──────────┘
附表二：(持臺新銀行卡號000000000000000號信用卡簽帳及分期
付款消費)
┌───┬─────┬────────┬─────┬──────────┐
│      │          │                │          │所偽造信用卡簽帳單、│
│編 號 │ 犯罪時間 │犯  罪  地  點  │ 盜刷金額 │分期付款同意書上偽簽│
│      │  (民國)  │                │ (新台幣) │署押之數量          │
├───┼─────┼────────┼─────┼──────────┤
│      │93年10月23│丁○○○○○○  │36779元   │於台新銀行信用卡客戶│
│  １  │日        │(臺中市○○路○段│(分6期付款│分期付款書上偽簽「白│
│      │21時5分   │130號)          │)         │濡豪」之簽名二枚。  │
├───┼─────┼────────┼─────┼──────────┤
│      │93年10月23│庚○○○○○○  │339元     │於信用卡簽帳單上偽簽│
│  ２  │日        │(臺中市○○路○段│          │「丙○○」之簽名一枚│
│      │22時56分  │125號)          │          │。                  │
├───┼─────┼────────┼─────┼──────────┤
│      │93年10月25│丁○○○○○○  │33927元   │於台新銀行信用卡客戶│
│  ３  │日        │(臺中市○○路○段│(分6期付款│分期付款書上偽簽「白│
│      │18時32分  │103號)          │)         │濡豪」之簽名二枚。  │
├───┼─────┼────────┼─────┼──────────┤
│      │93年10月27│全虹通信昌平店  │16600元   │於台新銀行信用卡客戶│
│  ４  │日        │(臺中市○○路○段│(分6期付款│分期付款書上偽簽「白│
│      │17時43分  │34號)           │ )        │濡豪」之簽名二枚。  │
├───┼─────┼────────┼─────┼──────────┤
│      │93年10月28│丁○○○○○○  │34196元   │於台新銀行信用卡客戶│
│  ５  │日        │(臺中市○○路○段│(分6期給付│分期付款書上偽簽「白│
│      │13時37分  │103號)          │)         │濡豪」之簽名二枚。  │
├───┼─────┼────────┼─────┼──────────┤
│      │93年10月28│勁量體育流行館  │3160元    │於信用卡簽帳單上偽簽│
│  ６  │日        │(臺中市○○路9號│          │「丙○○」之簽名一枚│
│      │15時      │)               │          │。                  │
├───┼─────┼────────┼─────┼──────────┤
│      │93年10月29│東信電訊        │3600元    │於信用卡簽帳單上偽簽│
│  ７  │日        │(臺中市○○路48 │          │「丙○○」之簽名一枚│
│      │16時50分  │號)             │          │。                  │
├───┼─────┼────────┼─────┼──────────┤
│      │93年10月29│東信電訊        │3200元    │於信用卡簽帳單上偽簽│
│  ８  │日        │(臺中市○○路48 │          │「丙○○」之簽名一枚│
│      │17時50分  │號)             │          │。                  │
├───┼─────┼────────┼─────┼──────────┤
│      │93年10月31│辛○○○○○○○│1298元    │於信用卡簽帳單上偽簽│
│  ９  │日        │(臺中縣太平市中 │          │「丙○○」之簽名一枚│
│      │19時17分  │山路4段26號)    │          │。                  │
├───┼─────┼────────┼─────┼──────────┤
│      │93年10月31│己○○○○○○○│16980元   │於信用卡簽帳單上偽簽│
│  １０  │日        │(臺中市北屯區178│          │「丙○○」之簽名一枚│
│      │16時38分  │之5、6號)       │          │。                  │
├───┼─────┼────────┼─────┼──────────┤
│      │93年10月31│瑞展電器行      │4500元    │於信用卡簽帳單上偽簽│
│    │日        │(臺中市○○○路2│          │「丙○○」之簽名一枚│
│      │19時25分  │04號)           │          │。                  │
├───┼─────┼────────┼─────┼──────────┤
│      │93年11月1 │東信電訊        │17400元   │於信用卡簽帳單上偽簽│
│    │日        │(臺中市○○路48 │          │「丙○○」之簽名一枚│
│      │12時47分  │號)             │          │。                  │
├───┼─────┼────────┼─────┼──────────┤
│      │93年11月3 │癸○○○○      │500元     │免簽名              │
│    │日        │(臺中市○○路413│          │                    │
│      │15時40分  │號)             │          │                    │
├───┼─────┼────────┼─────┼──────────┤
│      │93年11月3 │東信電訊        │38500元   │於信用卡簽帳單上偽簽│
│    │日        │(臺中市○○路48 │          │「丙○○」之簽名一枚│
│      │16時45分  │號)             │          │。                  │
├───┼─────┼────────┼─────┼──────────┤
│      │93年11月3 │全國加油站昌平店│500元     │於信用卡簽帳單上偽簽│
│    │日        │(臺中市○○路○段│          │「丙○○」之簽名一枚│
│      │17時08分  │36號)           │          │。                  │
├───┼─────┼────────┼─────┼──────────┤
│      │93年11月4 │大銪商行        │2750元    │於信用卡簽帳單上偽簽│
│    │日        │(臺中市○○路670│          │「丙○○」之簽名一枚│
│      │1時25分   │號)             │          │。                  │
├───┼─────┼────────┼─────┼──────────┤
│      │93年11月10│自由加油站      │80元      │於信用卡簽帳單上偽簽│
│    │日        │(臺中市○○路○段│          │「丙○○」之簽名一枚│
│      │14時12分  │170號)          │          │。                  │
└───┴─────┴────────┴─────┴──────────┘
附表三：（持變造之丙○○名義國民身分證而申請玉山銀行卡號
0000000000000000號信用卡並辦理分期付款買賣）
┌───┬─────┬────────┬─────┬──────────┐
│ 編 號│ 犯罪時間 │ 犯  罪  地  點 │ 盜刷金額 │ 偽　造　之　署　押 │
│      │  (民國)  │                │ (新台幣) │                    │
├───┼─────┼────────┼─────┼──────────┤
│      │93年10月30│全國電子五權一門│16980元   │於玉山銀行全國電子聯│
│      │日        │市              │(數位相機 │名卡信用卡申請書、分│
│  １  │13時35分  │(臺中市○○路2號│1部)      │期付款同意書上各偽造│
│      │          │)               │          │「丙○○」之署押二枚│
│      │          │                │          │；於分期付款商品收貨│
│      │          │                │          │簽收單上偽造「丙○○│
│      │          │                │          │」之署押一枚。      │
│      │          │                │          │                    │
├───┼─────┼────────┼─────┼──────────┤
│      │93年10月31│戊○○○○○○○│42900元   │於玉山銀行全國電子聯│
│  ２  │日        │(臺中市○○路○段│(筆記型電 │名卡信用卡申請書、分│
│      │13時55分  │12之8號)        │腦1部)    │期付款同意書上各偽造│
│      │          │                │          │「丙○○」之署押二枚│
│      │          │                │          │；於分期付款商品收貨│
│      │          │                │          │簽收單上偽造「丙○○│
│      │          │                │          │」之署押一枚。      │
└───┴─────┴────────┴─────┴──────────┘
